臺灣高等法院臺中分院刑事判決　　　　100年度上訴字第847號
上　訴　人　臺灣臺中地方法院檢察署檢察官
上　訴　人
即　被　告　紀家穎
選任辯護人　龔正文律師
上　訴　人
即　被　告　黃盈錫
選任辯護人　黃文皇律師
上　訴　人
即　被　告　廖華鵬
選任辯護人　曾琬鈴律師
選任辯護人　蔡志忠律師
上　訴　人
即　被　告　王志豪
選任辯護人　袁烈輝律師
上　訴　人
即　被　告　王皓
指定辯護人　黃秀惠律師
上列上訴人因被告等違反槍砲彈藥刀械管制條例等案件，不服臺
灣臺中地方法院99年度訴字第3196號中華民國100年3月9 日第一
審判決（起訴案號：臺灣臺中地方法院檢察署99年度偵字第2196
2號、第24173號），提起上訴，原審判決如下：
    主  文
原判決關於紀家穎非法寄藏手槍及定執行刑部分均撤銷。
紀家穎犯非法寄藏手槍罪，處有期徒刑肆年，併科罰金新臺幣拾
陸萬元，罰金如易服勞役，以新臺幣壹仟元折算壹日。扣案之具
殺傷力之制式半自動手槍貳枝（含彈匣計貳個，槍枝管制編號分
別為0000000000號及0000000000號）均沒收；又共同犯剝奪他人
行動自由罪，處有期徒刑拾月，扣案之手銬壹副沒收。
其他上訴駁回。
紀家穎第二項撤銷改判部分所處之刑與上訴駁回所處有期徒刑陸
月，應執行有期徒刑伍年貳月，併科罰金新臺幣拾陸萬元，罰金
如易服勞役，以新臺幣壹仟元折算壹日。扣案之具殺傷力之制式
半自動手槍貳枝（含彈匣計貳個，槍枝管制編號分別為00000000
00號及0000000000號）、手銬壹副均沒收。
    犯罪事實
一、紀家穎於民國99年5 月間某日，在臺中市○○路與三民西路
    附近某公園內，明知翁奇楠交予其保管之盒子內係裝有均具
    殺傷力之9MM制式半自動手槍1枝（以色列JERICHO廠941FBL
    型，含彈匣1個，槍枝管制編號為0000000000號）、9MM制式
    半自動手槍1枝（瑞士SIG SAUER廠SPC2009型，含彈匣1個，
    槍技管制編號為0000000000號）及9MM制式子彈6顆，均為槍
    砲彈藥刀械管制條例所列管禁止持有之物，未經主管機關許
    可，不得寄藏持有之，竟基於未經許可，寄藏制式手槍及子
    彈之犯意，允受代為保管該等制式手槍及子彈，並將之藏放
    在其位於臺中縣大甲鎮（改制後為臺中市○里區○鎮○路32
    號住處內。
二、緣於99年9月中旬某日，某詐騙集團分子姓名年籍不詳之成
    年男子綽號「小鄭」，透過曾昭偉（綽號石頭）介紹車手蘇
    嘉偉（綽號塑膠）、陳國賢（綽號阿賢）等，由陳國賢依「
    小鄭」之指示，以不明手段取得詐騙款項新臺幣（下同）38
    萬元後（此部分之犯罪事實由檢察官偵查中），曾昭偉、陳
    國賢即謀議將此款項侵吞入已，又懼怕「小鄭」之男子報復
    ，於是請求高文興代為處理此事，由陳國賢、曾昭偉、陳國
    賢交付30萬元予高文興，高文興即給付11萬元予陳國賢，再
    給付5萬5,000元予曾昭偉，而將上開款項分配完畢。「小鄭
    」之男子不甘損失，遂於99年9月16日約23時許至翌日凌晨
    零時餘許間之某時，在臺中市○○路與華美街口附近之全家
    樂釣蝦場委託紀家穎（綽號阿嘉）、廖華鵬（綽號阿錐）等
    人出面代為追討，因廖華鵬認識曾昭偉，並由廖華鵬當場打
    電話予曾昭偉，惟曾昭偉表明並無還款之意。詎廖華鵬、紀
    家穎、黃盈錫（綽號阿西）、王志豪（綽號阿Q 、阿捲）、
    王皓、「小鄭」及真實姓名年籍不詳僅知綽號為「小毛」、
    「小陳」之成年人（「小陳」、「小毛」均為「小鄭」之友
    人），竟即共同基於妨害自由之犯意聯絡，分乘黑色馬自達
    （係「小鄭」所使用）、黑色TOYOTA（車牌號碼5982-ZG，
    係紀家穎所使用）及鐵灰色喜美（車牌號碼2416-ZF，係王
    皓所使用）等3部自用小客車，於同年月17日凌晨2時許，抵
    達臺中市○區○○○路與公益路155 巷交岔路口等候，俟曾
    昭偉由該處之北極星卡拉OK步行出來後，即推由紀家穎、黃
    盈錫及「小毛」等人強將曾昭偉押上前開黑色TOYOTA自用小
    客車內（起訴書誤載為喜美自用小客車）載離現場，其餘之
    人則分乘上開另2部自用小客車跟隨在後，一行人先共同前
    往臺中市烏日地區，再共同轉往臺中縣沙鹿鎮（改制後為臺
    中市沙鹿區）大肚山上某鐵皮屋，其間曾昭偉且於車內遭銬
    上手銬(未扣案)及以衣物矇住頭部，其等抵達上開鐵皮屋後
    ，「小鄭」即將曾昭偉拉進鐵皮屋並將曾昭偉私行拘禁於該
    鐵皮屋內，復動手毆打曾昭偉，曾昭偉乃供出上開金錢分配
    之流程，「小鄭」且自曾昭偉口袋內取出4萬5,000元剩餘款
    及手機1支，並以點煙器燙曾昭偉之雙手（傷害部分均未據
    告訴）及將曾昭偉關進狗籠，曾昭偉乃答應帶其等前往找高
    文興。
三、嗣廖華鵬、紀家穎、黃盈錫、王志豪、王皓、「小鄭」、「
    小毛」及「小陳」等人乃復另行起意，共同萌生妨害高文興
    自由之犯意聯絡，且因「小鄭」表示其有事要先離開乃委由
    紀家穎、廖華鵬等人繼續找高文興追討款項，「小鄭」且在
    離開前將「郭名翰」、「李志偉」之國民身分證、駕駛執照
    影本及現金6千元交予廖華鵬，請廖華鵬找2個人出面租車供
    廖華鵬等人使用。另紀家穎因曾昭偉表示高文興有槍，乃單
    獨駕車返回其上址住處內取出上開翁奇楠所寄放之具殺傷力
    之90制式手槍2支(各含彈匣1個)，及子彈6顆裝在包包內並
    背在身上。及至同日上午7時許，廖華鵬、王皓、王志豪即
    搭乘王皓所駕駛之自用小客車先至臺中市○○路之「論情汽
    車旅館」休息；紀家穎、黃盈錫、「小毛」等人則負負帶曾
    昭偉前往上開「論情汽車旅館」休息並看守。至同日15時30
    分許，廖華鵬即委由王皓開車載廖華鵬、王志豪及不知情之
    黃駿豐至臺中市「賀徠租車公司」，由王志豪及黃駿豐負責
    分別持上開「郭名翰」及「李志偉」之國民身分證、駕駛執
    照影本向「賀徠租車公司」租得2部自用小客車（其中車牌
    號碼ZS-6689號，黑色三菱，係由黃駿豐持上開「郭名翰」
    國民身分證、駕駛執照影本承租；車牌號碼6302-YS號，銀
    色福特係由王志豪持上開「李志偉」國民身分證、駕駛執照
    影本承租，有關廖華鵬等涉嫌冒名租車而偽簽租賃契約及工
    商本票之偽造私文書罪嫌部分未據起訴，應由檢察官另行偵
    查處理）。其等並令曾昭偉打電話予高文興確認高文興確在
    住處內後，廖華鵬、紀家穎、黃盈錫、王志豪、王皓、「小
    毛」、「小陳」等7人，即於同日約17、18 時許，推由黃盈
    錫與紀家穎、「小毛」、「小陳」押著曾昭偉搭乘上開租來
    之黑色三菱自用小客車；廖華鵬、王志豪、王皓3人則搭另1
    部租得之銀色福特自用小客車，一同前往臺中市○○路152
    號1樓之高文興住處，渠等抵達高文興上址住處後，紀家穎
    並於下車前先將其中1枝制式手槍（內含彈匣1 個及子彈3顆
    )交予具共同持有制式手槍及子彈之犯意聯絡之黃盈錫持有
    ，紀家穎則持另1枝制式手槍（內含彈匣1個及子彈3顆），
    黃盈錫、紀家穎、「小陳」等人隨即帶曾昭偉至門口由曾昭
    偉按門鈴，待林俊清前來開門時，黃盈錫、紀家穎、王志豪
    、「小陳」等人即先後衝入屋內，廖華鵬、王皓、「小毛」
    3人則分別負責留在車內等候接應，另曾昭偉按畢門鈴後則
    依黃盈錫之令返回廖華鵬、王皓所乘之銀色福特自用小客車
    上。而黃盈錫、紀家穎、王志豪、「小陳」等人先後衝入屋
    內後，王志豪、「小陳」均明知黃盈錫、紀家穎分別持有上
    開手槍、子彈，亦均共同基於持有上開槍、彈之犯意聯絡，
    推由黃盈錫持槍控制屋內1樓在場之林俊清與徐春銘行動自
    由，紀家穎則上至2樓以槍押著高文興下樓，「小陳」則另
    持1枝銀色槍枝（未扣案，無積極證據足認亦具有殺傷力）
    站在1樓與2樓之樓梯間，旋並與紀家穎一起以槍抵著高文興
    將高文興押至1樓，再由黃盈錫及紀家穎分別持上開手槍控
    制高文興，再推由王志豪依黃盈錫指示持黃盈錫所有並提供
    予王志豪之手銬1副銬住高文興左手，一行人隨即拉著高文
    興往外走，紀家穎則持槍在後，渠等即以此方式共同剝奪高
    文興、林俊清、徐春銘之行動自由(惟未至現場之「小鄭」
    、始終在屋外之「小毛」、廖華鵬、王皓就林俊清、徐春銘
    遭妨害自由部分不負共同正犯之罪責，另詳後述)，其等將
    行至車庫鐵門時，高文興見有機可乘即順勢將黃盈錫、王志
    豪、「小陳」等人推出門外，並關上鐵門，隨即反身搶奪紀
    家穎手上之手槍，2人扭打中，紀家穎手中之手槍走火擊發
    打中天花板，黃盈錫、王志豪、「小陳」等人旋自外撞開鐵
    門，黃盈錫再度進門後見狀即對天花板開1槍欲喝阻高文興
    ，而高文興見鐵門被撞開，即往2樓逃逸並跑回2 樓房間隨
    即將房門鎖住，再跑進廁所將廁所門鎖住，旋撥打行動電話
    予其友人報警。紀家穎、黃盈錫、王志豪、小陳等人因恐警
    方即將到場，於是分別返回車上，與廖華鵬、王皓、「小毛
    」分乘上開自用小客車離開現場。一行人先至南投縣草屯交
    流道下之某處停車場會合，再前往「賀徠租車公司」返還所
    借之2部自小客車，並於同年月18日凌晨2時餘許，在臺中市
    ○○路與忠明路附近，由廖華鵬拿600元予曾昭偉搭計程車
    回家而將曾昭偉釋放。嗣經警據報先於99年9月17 日22時40
    分許，在高文興前開住處內，扣得上開已擊發之彈殼2個、
    彈頭碎片及上開銬住高文興之手銬1副。嗣經曾昭偉、高文
    興於99年9月18日警詢中先指認出黃盈錫，再於翌日經曾昭
    偉指認出王志豪及廖華鵬後，紀家穎乃帶上開均具殺力之制
    式手槍2支(含彈匣2個)及子彈4顆，隨同廖華鵬、黃盈錫、
    王志豪、王皓等到案說明，紀家穎、王皓等人因而於司法機
    關尚未發覺其犯罪前，自首而接受裁判。
四、案經臺中市警察局第三分局報告臺灣臺中地方法院檢察署檢
    察官偵查起訴。
    理    由
甲、證據能力部分：
一、按現行刑事訴訟法為保障被告之反對詰問權，排除具有虛偽
    危險性之傳聞證據，以求實體真實之發見，於該法第159條
    第1項明定被告以外之人於審判外之言詞或書面陳述，除法
    律有規定者外，不得作為證據。而刑事訴訟法第159條之1至
    159條之4有傳聞法則之例外規定，且被告以外之人於審判外
    之陳述，雖不符前4條之規定，而經當事人於審判程序同意
    作為證據，法院審酌該言詞陳述或書面陳述作成時之情況，
    認為適當者，亦得為證據；當事人、代理人或辯護人於法院
    調查證據時，知有第159條第1項不得為證據之情形，而未於
    言詞辯論終結前聲明異議者，視為有前項之同意，刑事訴訟
    法第159條之5定有明文。查本件關於所引用之證人（含共同
    被告）在警詢中的陳述，已經檢察官、被告及其辯護人在本
    院準備程序中同意作為證據，且於審理程序中，亦未對證據
    能力未聲明異議，審酌後認為該等證據均為原審就被告等人
    犯罪事實認定之重要依據，其作成程序並無不當等情，依刑
    事訴訟法第159條之5規定，均得為證據。
二、按刑事訴訟法第159條之1第2 項明定檢察官於偵查程序取得
    被告以外之人所為陳述，除顯有不可信之情況者外，均有證
    據能力，得為證據。而所謂「顯有不可信」之情況，係指其
    不可信之情形，甚為顯著了然者，固非以絕對不須經過調查
    程序為條件，然須從卷證本身，綜合訊問時之外部情況為形
    式上之觀察或調查，即可發現，無待進一步為實質調查之情
    形而言。本件證人曾昭偉、高文興、徐春銘、林俊清、黃盈
    錫、紀家穎、廖華鵬、王志豪、王皓等人於偵查中具結後之
    證述，經查並無何「顯有不可信」之情況，且於審理中亦已
    到庭具結證述，賦予被告詰問、對質之機會，則該等證人於
    偵查中具結後之證述，就被告王志豪、廖華鵬部分仍有證據
    能力。
乙、實體方面
壹、有罪部分：
一、犯罪事實欄一部分
    訊據上訴人即被告紀家盈對於此部分所示之犯罪事實坦承不
    諱，再者，被告紀家穎交予警察查扣之制式手槍2枝及制式
    子彈4顆，經送請內政部警政署刑事警察局鑑定結果，其中
    管制編號0000000000號手槍1枝，認係口徑9MM制式半自動手
    槍，為以色列JERICHO廠941FBL型，槍管內具6條右旋來復線
    ，擊發功能正常，可供擊發同口徑制式子彈使用，認具殺傷
    力；槍枝管制編號為0000000000號手槍1枝，認係9MM制式半
    自動手槍，為瑞士SIG SAUER廠SPC 2009型，槍管內具6條右
    旋來復線，擊發功能正常，可供擊發同口徑制式子彈使用，
    認具殺傷力；子彈4顆認均係口徑9MM制式子彈，均經試射，
    均可擊發，認均具殺傷力等節，有內政部警察署刑事警察局
    99年10月8日刑鑑字第0990134847號鑑定書1份在卷可稽（99
    年度偵字第21962號偵查卷二第198-200頁）。又警察在高文
    興家中確有發現彈痕並扣得彈殼2顆及彈頭碎片，亦有臺中
    市警察局刑案現場證物清單1份在卷可憑（見警卷第131 頁
    ），且經鑑定比對結果，警察在高文興家中扣得之2顆彈殼
    之彈底特徵紋痕確分別與被告紀家穎交予警察查扣之手槍2
    枝之試射彈殼相吻合，亦有內政部警察署刑事警察局99年10
    月12日刑鑑字第0990140364號函1份在卷可按（見99年度偵
    字第21962號偵查卷二第201頁），足認被告紀家盈前開自白
    與事實相符，其此部分犯行足以認定。
二、犯罪事實欄二部分
    訊據上訴人即被告紀家盈、黃盈錫、廖華鵬、王志豪及王皓
    對於此部分所示之犯罪事實坦承不諱，核其等所述情節大致
    相符，復經證人曾昭偉於偵、審中證述明確，此外，並有曾
    昭偉至行政院衛生署台中醫院就醫之急診病歷及相片可參（
    見警卷第125至130頁），此部分事證明確，其等犯行足以認
    定。
三、犯罪事實欄三部分
    訊據上訴人即被告紀家盈、黃盈錫二人對於此部分所示之犯
    罪事實坦承不諱；上訴人即被告王志豪雖坦承有妨害曾昭偉
    及高文興自由行為，惟辯稱：我不知道紀家穎有帶槍前往等
    語；上訴人即被告廖華鵬及王皓雖承認有妨害曾昭偉之自由
    ，惟否認有妨害高文興自由行為，廖華鵬辯稱：我雖有與被
    告王志豪、王皓同車前往高文興家，惟「小鄭」從鐵皮屋走
    出來後即過去與紀家穎說話，「小鄭」說有一筆債務在高文
    興的家並說他沒有要一起去，麻煩紀家穎幫他協調處理這筆
    債務，紀家穎就問我等要不要幫「小鄭」處理高文興的債務
    ，我說如果要押人我就不去，後來我又對紀家穎說如果要去
    ，車也不夠，紀家穎就叫我對「小鄭」說，我對「小鄭」說
    車不夠後，「小鄭」就拿了2張證件叫我找2個人去租車。我
    既未與紀家穎等人同車前往，也未進入高文興家，我係事後
    才知紀家穎等人有持槍、手銬押高文興之事云云。王皓辯稱
    ：我沒有進入高文興家中，也沒有妨害高文興自由行為等語
    。查：
(一)關於被告紀家穎、黃盈錫及王志豪坦承犯行部分，核其等所
    述情節大致相符，並經證人即被害人曾昭偉、林俊清、徐春
    銘及高文興等人分別證述明確。
(二)被告王志豪雖辯稱：我不知道紀家穎持槍前往，也沒有持有
    該槍枝或子彈等語。惟：
    1.關於案發當日在高文興住處內之犯罪事實，已經證人曾昭
      偉等人分別證述如下：
      證人曾昭偉在警詢、偵查及原審審理中證稱：當天押我
        的人把我押到一個好像是工廠的地方，並把我關在狗籠
        裡面，問我分到錢的人有誰，我就說有蘇嘉偉、高文興
        及陳國賢等人，並說我只能找到高文興，他們要求我帶
        他們去高文興他家；然後，我就用手機打給高文興問他
        是否在家，高文興說他在家，他們就載我去高文興他家
        ，到了之後，他們就解開手銬、眼罩，要我下車去按門
        鈴，按了門鈴之後，林俊清來開門，開門之後，就有三
        個槍手進去，跟一個穿黑衣服的人，穿黑衣服的人拿手
        銬，我聽到的槍聲是二聲，何人開槍我不知道；其後，
        並明確指述黃盈錫有拿手槍，王志豪拿手銬等語（見警
        卷第100至121頁、99年度偵字第21962號偵查卷二第136
        頁、原審卷二第201至208頁）。
      證人林俊清在警詢及偵、審中證稱：當天我去找高文興
        ，後來徐春銘也來了，我們就在樓上聊天；後來，聽到
        樓下有人按門鈴，我與徐春銘下樓，看到是曾昭偉按門
        鈴，因為他之前有打電話給高文興，問高文興在哪裡？
        高文興說在家裡；所以，我看到曾昭偉來就幫他開門；
        開門之後，有四、五個人衝進來，我跟徐銘春就被他們
        用槍指著叫我們蹲下，之後，就有人拿槍跑到樓上將高
        文興押下來，並押我進客廳，及用手銬將高文興銬住，
        硬要帶高文興走，我們這時候跟他反抗，他們就開槍了
        ，硬拖高文興出去，我們跟他們扭打，高文興趁亂將他
        們推出門外，關上鐵門，並跑到樓上，他們被推出去後
        ，後來，他們就離開了等語（見警卷第92至94頁、99年
        度偵字第21962號偵查卷二第141頁、原審卷二第52至56
        頁）。
      證人徐春銘在警詢及偵、審中證稱：當天我們在高文興
        住處聊天，有人來按門鈴，是我們認識的曾昭偉，林俊
        清就開門，有人衝進來，有人拿槍指著我與林俊清，其
        他人去押高文興來與我們會合，並將高文興上手銬，硬
        要將高文興帶走，高文興掙扎，其中有人對天花板開槍
        ，我跟林俊清向前阻止，他們又朝天花板開第二槍，他
        們押高文興到前院時，高文興掙脫往二樓方向逃逸等語
        （見警卷第70至74頁、99年度偵字第21962號偵查卷二
        第141頁、原審卷二第第46至51頁）。
      證人高文興在警詢及偵、審中證稱：案發前我聽見樓下
        有人按電鈴，之後聽見有人說話很吵的聲音，不到二分
        鐘，我先聽到拉槍機聲音，回頭看見1 名男子頭戴鴨舌
        帽手中持有1 把手槍對著我並要我跟他下樓，將我拉至
        樓梯間時，又有1 名男子頭戴鴨舌帽手中持有手槍對著
        我，我被押到客廳後看見林俊清及徐春銘2人被另1名男
        子手持手槍押住蹲在車庫處，然後在客廳內1 名帶頭的
        歹徒指示另1名 歹徒拿手銬要將我雙手銬住，但歹徒僅
        銬住我左手，我被拉出至車庫時，我反抗拉扯住支手槍
        ，然後將3 名歹徒順勢推出車庫門外，我立即將車庫鐵
        門關上轉身衝回屋內，在客廳門口遇見另1 名持槍歹徒
        ，我與他發生扭打，扭打期間屋外3 名歹徒踹開鐵門衝
        進來，我就跑上樓，我跑到1樓樓梯口即聽見2至聲槍聲
        ，我衝到2 樓房間關上門撥打電話給女朋友報警，然後
        我聽見林俊清及徐春銘說歹徒他們走了等語（見警卷第
        56至58頁、99年度偵字第21962號偵查卷二第141至142
        頁、原審卷二第40至45頁）。足認案發當日高文興確有
        遭人持槍挾持及以手銬銬住左手，要將其押走之事實。
    2.被告王志豪亦承認有進入高文興住處，並見到高文興遭紀
      家穎等人以槍押住，依被告黃盈錫之指示，以手銬銬住高
      文興左手等情（見見原審99聲羈字第1122號第8頁背面、
      99年度偵字第21962 號偵查卷一第98頁、見原審卷一第28
      頁背面、第117頁)。核與證人紀家穎於偵查中證稱：「當
      時曾昭偉先去按電鈴，有人打開門，……，我就跑進去，
      當時槍已經拿在手上了。我到2樓去叫高文興下來，當時
      『小陳』好像站在樓梯的中間，黃盈錫好像站在門口看著
      那2個人。」等語（見偵查卷一第66至69頁）；證人黃盈
      錫於偵查中結證稱：「(是誰上2樓把高文興押下來?)是紀
      家穎。當時『小鄭』的朋友站在樓梯的中間，我站在車庫
      的騎樓。」等語；於99年11月2日原審訊問時證稱：「(當
      天你有無持槍？)有。」、「(當天你有無開槍？)有，開1
      槍，是因為高文興把我們推出去，後來我聽到槍聲，我看
      到他們在搶槍，我對天花板開槍，叫高文興走開，後來他
      就衝上樓上。」、「(在高文興住處，誰用手銬銬高文興
      ？)王志豪，手銬是我在車上時拿給王志豪的，就是從論
      情要出發前，我把手銬交給王志豪。」等語；於審理中復
      結證稱：「(到了高文興住處，王志豪有無進去？)一開始
      沒有進去，好像後來裡面發生爭吵很大聲口角時他才衝進
      來，……，我當時人站在大門口車庫那邊。」、「(王志
      豪進入高文興家後他做什麼？)好像要押走高文興，我之
      前就有拿手銬給他，我叫他把高文興銬起來，就是從論情
      汽車旅館要出發要去高文興家時，在論情汽車旅館把手銬
      交給王志豪。」、「(你是何時拿到槍？)要進去高文興家
      前，客廳有槍聲，我衝進去，我看到紀家穎與高文興在搶
      槍，……我就用槍比著高文興，結果高文興與在門口的2
      人過來要搶我的槍，我就把槍上膛朝天花板開1槍。」、
      「( 是誰叫王志豪上手銬？)我。」、「(你剛才稱在高文
      興家爭吵時，王志豪衝進來，是否如此？)是。」、「(現
      場除了你之外，你總共聽到幾聲槍聲？)除了我的外，我
      只有聽到1聲，第1槍不是我開的。」、「(王志豪進入高
      文興家時，能否看到你手上拿槍？)有看到。」、(你當時
      叫王志豪銬住高文興，王志豪有無作任何反對的表示？)
      他看我一下，我叫他銬住，他就上銬。」、「(除你之外
      ，現場有無其他人對王志豪下令銬住高文興？)沒有。」
      、「( 你進入高文興家前，有無要求王志豪把手銬帶在身
      上？) 我們去高文興家前，我就交給他對他說放在他那邊
      。」、「(王志豪從你那邊拿到手銬之後有無問你手銬做
      何用？) 沒有。」、「我不知道。」、「(王志豪將高文
      興上銬之後他做什麼事？)站在旁邊看。」、「(你們到高
      文興家門口時，是否下車時紀家穎就把裝有槍枝的包包交
      給你？) 是。」、「(提示警卷第15頁第3行，你說王志豪
      隨後也進入屋內，之後我聽到客廳內有槍聲，所述是否實
      在？（提示並告以要旨）)實在。」、「(紀家穎衝上2樓
      ，是誰站在1、2樓的樓梯口？)小鄭的朋友。」、「(你叫
      王志豪幫高文興上手銬時，你槍枝如何拿？)拿在手上，
      ……。」、「(依你所述，你在論情把手銬給王志豪，所
      以王志豪衝入屋內時有帶著手銬？)是。」、「(你叫王志
      豪上手銬時他看了你一下，他有無說什麼？)我說銬起來
      帶走，就好，然後他就上手銬。」等語情節大致相符，足
      見被告王志豪自白：「我進去看到紀家穎手上拿槍指著高
      文興，還有黃盈錫也拿槍也指著高文興，然後黃盈錫拿手
      銬給我，叫我把高文興銬起來，我銬到高文興的左手，」
      等語。
    3.按共同正犯之犯意聯絡，並不限於事前有所謀議，即僅於
      行為當時有共同犯意之聯絡者，亦屬之，且其表示之方法
      ，亦不以明示通謀為必要，即相互間有默示之合致，亦無
      不可。綜合上開曾昭偉等證人及共同被告紀家穎等人陳述
      ，證人黃盈錫於99年9月22 日原審法官訊問時直承：「(
      既然要幫小鄭處理債務，所以一開始計劃要押走曾昭偉？
      )對。一開始就計劃要帶他到別的地方談。」、「(找人家
      (即高文興)談為何要帶手銬？)要限制他自由。」等語(見
      原審99聲羈字第1122 號第23頁)；及被告紀家穎於99年9
      月22日原審法官訊問時直承：「原本的計劃是押走高文興
      或是在那裏限制他自由？)對的。」等語(見原審99聲羈字
      第1122號第30頁)，益見本件被告等5人確實均因受「小鄭
      」之託為代「小鄭」追回款項而計劃妨害曾昭偉、高文興
      自由，被告王志豪並基於此妨害自由犯意聯絡而在高文興
      住處內，於被告黃盈錫、紀家穎持槍控制高文興行動自由
      時，負責為高文興戴上手銬，為共同強押高文興離開現場
      而自始參與全部押人過程(包括以他人名義租車)，其明知
      被告黃盈錫、紀家穎正分別「持槍恫嚇」以壓制高文興，
      而負責持手銬銬住高文興左手並參與共同要拉高文興離開
      該屋，嗣且一起乘車逃離現場，則其併有利用被告黃盈錫
      、紀家穎持槍、彈以完成犯罪行為之情事，而具與被告黃
      盈錫、紀家穎共同持有該槍、彈之默示犯意聯絡已至為明
      顯。則渠等在合同意思範圍以內，各自分擔犯罪行為之一
      部，相互利用他人之行為，以達其犯罪之目的，即應對於
      被告黃盈錫、紀家穎持有該槍、彈之行為所發生之結果，
      共同負責(最高法院99年度臺上字第8033 號判決、98臺上
      5057號意旨參照)。是被告王志豪辯稱：我無共同持槍、
      彈犯意云云，均難憑採。又依據上開說明，「小陳」就被
      告黃盈錫、紀家穎持有該槍、彈之行為所發生之結果，亦
      應共同負責。至留在車上接應之「小毛」既無積極證據足
      認其就被告黃盈錫、紀家穎持有該槍、彈之行為亦有所知
      悉，即難認其就此部分亦屬共同正犯，併此說明。
(三)被告廖華鵬及王皓二人雖為前開辯解，而其二人雖未進入高
    文興住處，惟：
    1.被告廖華鵬於99年9月22日原審法官訊問時直承：「(對檢
      察官聲請羈押事實，有何意見？)沒有意見，我都承認。
      一開始押曾昭偉的時候，我就知道。用假的證件租車我也
      知道，……。本來是要去高文興家中要押走高文興。……
      。我是在車上等」等語(見原審99聲羈字第1122號第15頁)
      ；於本院準備程序中供承：「我對原審判決有罪的部分都
      承認，對判決書所記載的犯罪經過沒有意見。」等語（見
      本院卷第103頁）；被告王皓在99年9月22日原審法官訊問
      時直承：「(對檢察官聲請羈押事實，有何意見？)有這件
      事，但是我當時在車上，沒有下車，是他們叫我們在外面
      等他們，……，租車我也有去，……去高文興家裡，我也
      是在外面等，我有開車載廖華鵬、王志豪。」、「是到烏
      日跟他們集合的要去高文興家裡的時候，我才知道。」(
      見原審99聲羈字第1122號第4頁)；於原審審理中供承：「
      妨害自由部分我承認，槍砲部分我否認。」（見原審卷二
      第264頁），於本院準備程序中供承：「原審判有罪部分
      我承認，無罪部分我不承認。」等語（見本院卷第143頁
      反面）。
    2.復參酌本件係因被告等人不滿曾昭偉私吞款項，而共同將
      曾昭偉押走，逼問該款項之下落，嗣經得知有部分款項在
      高文興手上，乃又起意要將高文興押走或限制其自由等情
      ，已經共同被告紀家穎於99年9 月22日原審法官訊問時直
      承：「原本的計劃是押走高文興或是在那裏限制他自由？
      )對的。」「(為何這次特別要用租車的方式？)希望不要
      被人發現。」廖華鵬說要去租2臺車回來，但是他應該不
      清楚有帶槍的事情，可能是恰好。」等語(見原審99聲羈
      字第1122號第30、31頁)，核與證人黃盈錫於99年9 月22
      日原審法官訊問時直承：「(既然要幫小鄭處理債務，所
      以一開始計劃要押走曾昭偉？)對。一開始就計劃要帶他
      到別的地方談。..。」、「(找人家(即高文興)談為何要
      帶手銬？)要限制他自由。」等語(見原審99聲羈字第1122
      號第23頁)；而被告廖華鵬在原審也承認對於有參與租車
      之事實，其於於原審行準備程序時供稱：「(你們走出鐵
      皮屋後情形？)……過了約20分鐘小鄭就走出來，他過去
      與紀家穎講話，小鄭說有一筆債務在阿興的家，後來的內
      容我就沒有聽到，但我只記得小鄭說他沒有要去，麻煩紀
      家穎幫他調協處理這筆債務，紀家穎就問我們要不要幫他
      ，就是幫小鄭處理阿興的債務，我說如果要押人我就不去
      ，後來我又對紀家穎說如果要去，車也不夠，紀家穎就叫
      我對小鄭說，我就對小鄭說車不夠，小鄭就拿了2 張證件
      叫我找2個人去租車，之後我們就下山。」、「(離開鐵皮
      屋後去哪裏？)……之後我們休息到當天下午快3點時，我
      叫王皓帶我去租車，王志豪也一起去，我就麻煩王志豪及
      黃駿豐拿著小鄭給我的證件去租車。」、「(你為何不自
      己去租車？)我想我對小鄭不熟。」、「(那黃駿豐認識小
      鄭嗎？)沒有。」、「(既然如此為何叫黃駿豐去租車？)
      因為我與小鄭不熟，不想幫他租車。」、「(既然不想幫
      小鄭租車，為何還特地約黃駿豐出來拿著小鄭給的證件幫
      忙租車？)我突然想到黃駿豐可以幫忙。」、「(小鄭為何
      會有那2張證件？)我不知道，我也沒有問他為何有。」、
      「(小鄭有無說該2張證件上面的人有同意你們用他們名義
      去租車？)他沒有講，我也沒有問。」、「(要用別人的名
      義去租車，為何不問？)沒有想那麼多。」、「..我對黃
      駿豐說是否可以幫我租車，我有對他說要用別人的證件租
      車，他沒有問為什麼，然後我們就去水湳一間超商載黃駿
      豐，載到之後就回去租車行租車」等語（見原審卷一第
      179至183頁）。被告王皓在警詢中也承認有同往租車之事
      實（見警卷第35頁），則被告廖華鵬、王皓如係因車輛不
      夠而要租車，且其認僅係單先要去找高文興討債，而無要
      妨害高文興自由犯行之計劃，則儘可以自己名義租車即可
      ，何須依「小鄭」指示委由黃駿豐及被告王志豪出面持他
      人證件租車，又何須大費周章約好黃駿豐後再載黃駿豐出
      面去租車，且於租車後，又與被告紀家穎、黃盈錫及王志
      豪等人同往高文興住處，益證被告廖華鵬、王皓所辯顯悖
      常情，其等顯係明知其等要共同去妨害高文興自由，因恐
      自己身分遭警循線查悉，而以他人證件並委託黃駿豐出面
      代為租車以隱匿自己身分至明，足認其二人確有參與要強
      押高文興之犯罪計劃，並於同至高文興住處附近，推由紀
      家穎等人入內將高文興押出，而其等則在車上負責把風及
      接應，應可認定。其二人此部分所辯，不足採信。其餘被
      告所為有利於被告廖華鵬及王皓二人之陳述，因與前開事
      實不符，不足採信。
(四)、證人高文興等人於審理中雖結證稱：當日侵入我家中之歹
      徒計有5人云云。惟證人曾昭偉於警詢中證稱：到高文興
      家中時，有3個人持槍，1個人拿手銬等語(見警卷第103、
      120頁)，另其於99年9月18日偵查中亦陳稱：包括我計有5
      人進高文興家等語，核與被告紀家穎、黃盈錫於審理中供
      稱：進入高文興家中的有渠2人、「小陳」及王志豪等語
      情節相符。證人高文興於審理中亦結證：我確有看到1人
      留在黑色車內等語。且被告徐春銘、林俊清2人在車庫處
      遭控制行動自由後，旋確有被押進客廳內，亦據證人徐俊
      銘、林俊清分別於審理中結證屬實，足見有進入高文興住
      處之被告等共同正犯之位置有所移動。參之，高文興、徐
      春銘、林俊清等被害人於屋內突遇此暴力犯行，證人林俊
      清、徐春銘於99年9月29日警詢中均直陳當時現場有些混
      亂等語，則高文興、林俊清、徐春銘等人是否能在突遭被
      告等共同正犯持槍侵入屋內控制其等行動自由，且被告等
      共同正犯有在移動位置之混亂情況下，正確辨別侵入屋人
      歹徒人數，亦非無疑。此外，復查無其他積極證據足認除
      被告紀家穎、黃盈錫、王志豪、「小陳」4人外，另尚有1
      名不詳之共同正犯進入高文興家中，即難遽認當日進入高
      文興家中者計有5人。又證人曾昭偉於警詢中雖證稱：我
      在北極星卡拉OK前遭被告等人強押時，有人持槍並開槍云
      云。惟此節為被告等5人於警詢及偵審中一再堅決否認，
      且證人曾昭偉嗣於審理中亦結證稱：「當時我從店裡走出
      來我一轉頭就看到有人圍過來從我後面抓住我，將我直接
      拖去車上，中間我『好像』有聽到槍聲。」、「(當時就
      有槍聲？)『好像』有，因為當時真的太暗了。」、「(在
      向上路北極星卡拉ＯＫ你有無看到槍？)沒有，因為那邊
      太暗了。」等語，是證人曾昭偉就在北極星卡拉OK前時究
      有無看到槍乙節所證顯然反覆不一，且就其究有無聽到槍
      聲乙節顯亦無法確認，復查無其他積極證據足認被告等人
      於前往北極星卡拉OK時即有攜帶槍枝，自難遽為被告5人
      不利之認定。又被告曾昭偉於審理中亦直承我遭押後曾向
      被告等表示高文興有槍等語(見原審卷二100年1月26 日審
      理筆錄第19頁)，則被告紀家穎一再供稱因曾昭偉於鐵皮
      屋時表示高文興有槍，我才自己回去拿槍等語即非純屬虛
      詞。是起訴書誤認被告紀家穎於前往北極星卡拉OK前即已
      攜帶上開具殺傷力之槍、彈云云，即有誤會。又高文興於
      審理中雖矢口否認曾昭偉有拿30萬元予我云云，然查，證
      人高文興於審理中係證稱：「(曾昭偉在案發前有無寄放
      30萬元在你處？)不是30萬元，是13萬元，後來他有拿5千
      元回去，他說要租房子，我跟他說他欠我的錢要算一下。
      」、「(你警詢是說他拿30萬元給你，與今日所述不同，
      有何意見？（提示警卷第64頁）)一開始確實寄放我這裡
      30萬元，是在案發前多久我忘了，後來曾昭偉和另外1個
      人去我家拿回一部份，只留135000元寄放在我這裡，後來
      我跟曾昭偉說他欠我的錢要算清楚，當時曾昭偉有點頭，
      隔了幾個小時後，曾昭偉回來找我說要租房子，我就拿了
      5000元給他。」、「(寄錢當時曾昭偉有無提到黑吃黑的
      事情？)沒有。」云云，核其部分所證先後反覆不一，且
      與證人曾昭偉於警詢及偵查中所證情節不符，自難採為不
      利於被告等人之認定，均附此敘明。
(五)此外，復有北極星卡拉OK地點之照片(警卷第109頁)、行政
    院衛生署臺中醫院急診病例、急診護理評估表(警卷第125-
    第126、第127-第128頁)、曾昭偉受傷照片(警卷第129- 第
    130頁)、高文興與曾昭偉通話紀錄之手機照片(警卷第142
    頁)、0917專案位置圖(警卷第152頁)、車輛檢驗單(含租車
    契約、商業本票、李志偉、郭名翰身分證、駕照影本警卷第
    156-第158頁)、0917專案涉案車影像(即監視器翻拍照片警
    卷第160頁)、謝佳洺提供之行車紀錄及監視錄影畫面(警卷
    第161-第166頁)、ZS-6689行車追蹤紀錄(警卷第167-第173
    頁)、D9-8783行車追蹤紀錄(警卷第175-第216頁)、賀徠小
    客車租賃有限公司租車資料(偵卷二第159頁)、0917專案涉
    案車照片(偵卷二第160頁)、6302-YS、ZS-6 689車輛詳細資
    料表(偵卷二第171-第172頁)及QU-0236車輛詳細資料表(偵
    卷二第175頁)等件在卷可稽。被告5人自白犯行部分均核與
    事實相符，足以採信。至被告等人於審理中所另持之前開辯
    解，均顯係臨訟避重就輕之詞，不足採信。本案事證明確，
    被告5人犯行均堪認定。
三、論罪部分
(一)核被告紀家穎非法寄藏手槍子彈行為，係犯槍砲彈藥刀械管
    制條例第7條第4項之未經許可寄藏制式手槍罪、同條例第12
    條第4 項之未經許可寄藏子彈罪。又寄藏與持有槍枝、子彈
    ，其單純之持有並不包括寄藏，但寄藏之受人委託代為保管
    ，其保管本身所為之持有，係寄藏之當然結果，法律上僅就
    寄藏行為為包括之評價，是被告紀家穎部分即不另就持有槍
    、彈論罪（最高法院97年度臺上字第4178號判決意旨參照）
    。被告黃盈錫及王志豪非法持有手槍子彈行為，係犯槍砲彈
    藥刀械管制條例第7條第4項之未經許可持有制式手槍罪、同
    條例第12條第4 項之未經許可持有子彈罪。其等三人就上開
    持有手槍及子彈之行為，有犯意之聯絡，與行為之分擔，皆
    為共同正犯。被告紀家穎以一行為而寄藏手槍及子彈行為，
    為想像競合犯，應依刑法第55條規定，從一重之寄藏手槍罪
    論。
(二)按刑法第302條第1項之妨害自由罪，係妨害他人自由之概括
    的規定，故行為人具有一定目的，以非法方法剝奪人之行動
    自由者，除法律別有處罰較重之規定（例如略誘及擄人勒贖
    等罪），應適用各該規定處斷外，如以使人行無義務之事，
    或妨害人行使權利為目的，而其強暴脅迫復已達於剝奪人行
    動自由之程度，即祇成立本罪，不應再依同法第304條論處
    ，誠以此項使人行無義務之事，或妨害人行使權利之低度行
    為，應為剝奪人行動自由之高度行為所吸收，不能以其目的
    係在使人行無義務之事，或妨害人行使權利，認為係觸犯刑
    法第302條第1項及第304條第1項之2罪名，依同法第55條，
    從一重處斷（最高法院29年上字第2359號判例意旨參照）。
    又按刑法第302條第1項之妨害自由罪，原包括私禁及以其他
    非法方法剝奪人之行動自由而言，所謂非法方法，當包括強
    暴脅迫等情事在內，自屬包含於妨害行動自由之同一意念之
    中，縱其所為，合於刑法第305條恐嚇危害安全之情形，仍
    應視為剝奪行動自由之部分行為，非低度之恐嚇危害安全罪
    ，為高度之剝奪行動自由罪所吸收（最高法院74年臺上字第
    3404號判例、82年度臺上字第1670號、82年度臺上字第2554
    號、82年度臺上字第631 號、86年度臺上字第6737號判決意
    旨參照）。再按刑法第302條所謂之「私行拘禁」，係屬例
    示性、主要性及狹義性之規定，而「以其他非法方法剝奪人
    之行動自由」，則屬於補充性、次要性及廣義性之規定，故
    必須行為人之行為不合於主要性規定之場合，始有次要性規
    定適用之餘地。若行為人所為既觸犯主要性規定，亦觸犯次
    要性規定，或由觸犯次要性規定，進而觸犯主要性規定，則
    應適用主要性規定予以論科(最高法院77年度臺上字第599號
    、90年度臺上字第5068號、94年度臺上字第3561號判決意旨
    參照)。又刑法第302條第1項之剝奪人行動自由罪與同法第
    304條第1項之強制罪，其所保護之法益，固均為被害人之自
    由，惟前者重在保護個人之行動自由；後者重在保護個人之
    意思自由。故如其強暴脅迫復已達於剝奪人行動自由之程度
    ，縱其目的在使人行無義務之事，或妨害人行使權利，仍應
    逕依第302條第1項論罪，並無適用第304條第1項之餘地（最
    高法院74年度臺上字第3651號、3488號判決意旨參照）。核
    被告5人就妨害曾昭偉自由部分所為，均係犯刑法第302條第
    1項之私行拘禁罪；被告5人就剝奪高文興行動自由行為，及
    被告紀家穎、黃盈錫及王志豪就剝奪林俊清、徐春銘二人自
    由行為部分，均係犯刑法第302條第1項之剝奪他人行動自由
    罪。又按所謂以非法方法剝奪人之行動自由，係指施以拘禁
    以外之其他非法方法，妨害其行動自由而言，若將被害人拘
    禁於一定處所，繼續較久之時間，而剝奪其行動自由，仍屬
    私行拘禁行為。本件被告等五人共同正犯強押曾昭偉後復將
    曾昌偉私行拘禁，嗣又繼續強押曾昭偉至高文興上址住處，
    之後復強押至臺中市○○路與忠明路口附近始行釋放，核屬
    一個妨害自由犯行，依上開說明，被告等五人就被害人曾昭
    偉遭妨害自由部分所為應適用私行拘禁罪論處。
(三)按共同正犯之成立，祇須具有犯意之聯絡，行為之分擔，既
    不問犯罪動機起於何人，亦不必每一階段犯行，均經參與。
    共同實行犯罪行為之人，在合同意思範圍內，各自分擔犯罪
    行為之一部，相互利用他人之行為，以達其犯罪之目的者，
    即應對於全部所發生之結果，共同負責；共同正犯間，非僅
    就其自己實行之行為負其責任，並在犯意聯絡之範圍內，對
    於他共同正犯所實行之行為，亦應共同負責；又共同正犯不
    限於事前有協議，即僅於行為當時有共同犯意之聯絡者亦屬
    之，且表示之方法，不以明示通謀為必要，即相互間有默示
    之合致亦無不可（最高法院97年臺上字第2517號判決意旨參
    照）。又共同正犯之意思聯絡，原不以數人間直接發生者為
    限，即有間接之聯絡者，亦包括在內。如甲分別邀約乙、丙
    犯罪，雖乙、丙間彼此並無直接之聯絡，亦無礙於其為共同
    正犯之成立（最高法院77年臺上字第2135號判例意旨參照）
    。被告5人與「小鄭」、「小毛」、「小陳」等人間，就上
    開妨害曾昭偉、高文興自由部分；被告紀家穎、黃盈錫、王
    志豪、「小陳」等人間，就妨害徐春銘、林俊清自由部分，
    均各具有犯意聯絡、行為分擔，均為同正犯。被告廖華鵬、
    王皓2人就持有上開槍、彈及妨害徐春銘、林俊清自由部分
    ，尚難認亦屬共同正犯(另詳後無罪部分之理由所述)。至「
    小鄭」既未前往高文興住處，「小毛」則留在車上而未進入
    高文興家中，復無積極證據足認「小鄭」、「小毛」知悉當
    時高文興家中尚有徐春銘、林俊清2人及被告紀家穎、黃盈
    錫有攜帶槍彈至現場等情，尚難遽認「小鄭」、「小毛」就
    此部分亦為共同正犯，附此敘明。
(四)被告紀家穎、黃盈錫、王志豪3人於密接時間、地點妨害高
    文興、徐春銘、林俊清自由部分，核係以一行為觸犯數罪名
    ，侵害數法益，為想像競合犯，應依刑法第55條規定從一重
    處斷。又按行為人苟為犯特定之罪而持有槍、彈，並於持有
    槍、彈後即緊密實行該特定犯罪，雖其持有槍、彈之時地與
    犯特定罪之時地，在自然意義上非完全一致，然二者仍有部
    分合致，且犯罪目的單一，依一般社會通念，認應評價為一
    罪方符合刑罰公平原則，如予數罪併罰，反有過度處罰之疑
    ，與人民法律感情亦未契合；是於刑法廢除牽連犯後，適度
    擴張一行為概念，認此情形為一行為觸犯數罪名之想像競合
    犯，方屬適當(最高法院99年度臺上字第4123號判決意旨參
    照)。被告黃盈錫、王志豪所犯未經許可持有手槍罪、未經
    許可持有子彈罪及以非法方法剝奪人（即高文興等，不含曾
    昭偉)之行動自由罪3罪間，具有想像競合犯之裁判上一罪關
    係，均應依刑法第55條規定，各從一重之槍砲彈藥刀械管制
    條例第7條第4項之未經許可持有制式手槍罪處斷。
(五)被告紀家盈係先寄藏手槍子彈在先，其後始起意持該手槍子
    彈犯罪，此業經其陳明在卷；另關於妨害自由部分，被告紀
    家穎於警詢中亦供承：「（你們怎麼知道高文興吞掉你朋友
    『小鄭』的錢？)是曾昭偉告訴我們的。」、「(曾昭偉為何
    要跟你說是高文興吞掉這筆錢?)因為『小鄭』告訴我們是曾
    昭偉吞掉這筆錢，找到曾昭偉之後，他才告訴我們他只拿到
    55000元，其他都是高文興拿走。」等語(見警卷第5頁)，被
    告黃盈錫於99年9月22日原審法官訊問時直承：「(為何要去
    找高文興？)因為曾昭偉說他只有拿到1萬多元，剩下的錢在
    高文興那裏，所以他要帶我們去找他。」等語（見原審99聲
    羈字第1122號第22頁背面）；足見被告等五人係於強押曾昭
    偉後，因曾昭偉供出高文興其人後，被告等五人始另行萌生
    前揭妨害高文興自由之犯意；則被告紀家盈就寄藏手槍、私
    行拘禁曾昭偉及剝奪高文興等人行動自由三罪間，被告黃盈
    錫及王志豪等二人就前開私行拘禁及持有手槍二罪間；被告
    廖華鵬及王皓就私行拘禁曾昭偉及剝奪高文興行動自由二罪
    間，犯意各別、行為互殊，均應予分論併罰。
(六)按槍砲彈藥刀械管制條例第18條第1 項明定：「犯本條例之
    罪自首，並報繳其持有之全部槍砲、彈藥、刀械者，減輕或
    免除其刑；其已移轉持有而據實供述全部槍砲、彈藥、刀械
    之來源或去向，因而查獲者，亦同。」，依特別法優於普通
    法之適用法律原則，對上開自首之特別規定，自應優先於刑
    法總則第62條前段之規定適用。且按槍砲彈藥刀械管制條例
    第18條第4 項規定之立法本意，係指如依犯該條例之罪者之
    自白，進而查獲該槍砲、彈藥、刀械之來源供給者及所持有
    之槍砲、彈藥、刀械去向，或因而防止該重大危害治安事件
    之發生時，既能及早破獲相關之犯罪集團，並免該槍、彈及
    刀械續遭持為犯罪所用，足以消彌犯罪於未然，自有減輕或
    免除其刑，以鼓勵自新之必要。故如犯本條例之罪後，雖於
    偵查或審判中自白，惟並未因而查獲該槍砲、彈藥刀械之來
    源，自與本規定應予減輕或免除其刑之要件不合。如行為人
    自白槍彈來自已死亡之人者，顯無查獲或因而防止重大危害
    治安事件之發生可言，自與該槍砲彈藥刀械管制條例第18條
    第4項規定不符(最高法院91年度臺上字第2969號、97年度臺
    上字第3105號判決意旨參照）。經查，被告紀家穎供承槍彈
    來源係已死亡之翁奇楠；而被告紀家穎係自首而攜槍、彈與
    被告黃盈錫一起主動到案，則被告紀家穎及黃盈錫均不符「
    因而查獲或因而防止重大危害治安事件之發生」之要件，尚
    難依槍砲彈藥刀械管制條例第18條第3項規定減輕其刑。又
    證人曾昭偉於被告等人於99年9月21日自動到案前之99年9月
    18日警詢中即指認出黃盈錫，嗣於翌日99年9月19日復再指
    認陳元俊及被告王志豪、廖華鵬，此有證人曾昭偉99年9月
    18日、同年月19日之警詢筆錄及指認照片在卷可憑(見警卷
    105、107-108頁及第112-118頁)。又證人高文興於99年9月
    18日亦指認出被告黃盈錫，亦有高文興警詢筆錄1份及指認
    照片在卷可按(見警卷第57-59頁)，且檢察官早於99年9月18
    日即對被告黃盈錫核發拘票，亦有拘票在卷可憑(見偵卷第
    147-150頁)。是被告黃盈錫、王志豪及廖華鵬自均不符自首
    要件。惟在被告紀家穎、王皓主動向警到案前，警察並不知
    該2人涉案，此觀之臺中市警察局簡易刑事案件報告書(見99
    年度偵字第21962號偵查卷第18-19頁)及臺中市警察局第三
    分局偵辦「0917專案」偵查報告即明，則被告紀家穎、王皓
    係對於未發覺之罪而接受裁判（起訴書亦認定被告紀家穎、
    王皓2人均符合自首要件），足以認定。又本件經查並無其
    他積極證據足認被告紀家穎除所報繳之上開2枝手槍及4顆子
    彈外，尚有其他槍彈未報繳，則揆諸上開說明，被告紀家穎
    應依槍砲彈藥刀械管制條例第18條第1項規定減輕其刑。至
    被告紀家穎及被告王皓所犯之上開妨害自由罪部分，則均爰
    依刑法第62條規定前段減輕其刑。
四、原審就被告紀家穎非法寄藏槍彈部分予以論罪科刑，固非無
    見，惟被告紀家穎非法寄藏槍彈罪部分應與剝奪高文興行動
    自由罪部分，分論併罰，已如前述，原判決認係想競合犯，
    尚有未洽。被告紀家穎上訴意旨認原判決量刑過重，雖無理
    由，惟原判決關於此部分既有不當之處，應由本院將原判決
    關於非法寄藏槍彈及定執行刑部分撤銷改判。爰審酌被告紀
    家穎其寄藏槍彈行為，危害社會秩序，本件犯罪之動機、目
    的、手段，為代「小鄭」追討詐騙款項竟糾眾率以上開不法
    之暴力手段率為本案犯行，犯罪手段並非平和，糾眾侵入高
    文興住處妨害高文興等人自由，目無法紀，並使被害人心理
    蒙受恐懼陰影，危害社會秩序非輕，及犯罪後均坦承犯行等
    一切情狀，分別量處如主文第二項所示之刑，並就被告紀家
    穎所處罰金刑部分，諭知易服勞役之折算標準。又扣案上揭
    具有殺傷力之制式手槍2枝（各含彈匣1個）均屬違禁物，均
    應依刑法第38條第1項第1款之規定宣告沒收，扣案之手銬1
    副係被告黃盈錫所有供被告等共同犯妨害高文興自由所用之
    物，應依刑法第38條第1項第2款規定宣告沒收。至上揭「小
    陳」所持之不明手槍1枝(無積極證據足認具有殺傷力)既均
    未扣案，形體不明，復無積極證據足認確屬被告等或共同正
    犯等所有之物，爰均不予宣告沒收。又被告紀家穎所持手槍
    所擊發之子彈各1顆及經內政部警察署刑警察局於鑑驗時所
    試射之子彈4顆，均已發射，所餘殘體均已不具殺傷力，已
    非屬違禁物，且該6顆子彈既係翁奇楠委託被告紀家穎代為
    保管，自難認係屬被告紀家穎或其他被告、共同正犯等人所
    有之物，是上開彈頭碎片、彈殼亦均不予宣告沒收。
五、原審就其餘部分，認被告等五人均事證明確，而適用槍砲彈
    藥刀械管制條例第7條第4項、第12條第4項、第18條第1項，
    刑法第11條、第28條、第302條第1項、第62條前段、第55條
    、第42條第3項、第41條第1項前段、第51條第5款、第10款
    前段、第38條第1項第1款、第2款，刑法施行法第1條之1第
    1項、第2項前段規定，並分別審酌被告5人犯罪之動機、目
    的、手段，被告等為代「小鄭」追討詐騙款項竟糾眾率以上
    開不法之暴力手段率為本案犯行，犯罪手段至非平和，妨害
    曾昭偉自由時間長達約1日，且其等竟糾眾侵入高文興住處
    妨害高文興等人自由，目無法紀，並使被害人等心理蒙受恐
    懼陰影，危害社會秩序非輕；被告5人嗣均已與曾昭偉達成
    和解，有撤回告訴狀、和解書等在卷可稽；被告5人於本案
    所佔之角色，被告紀家穎且攜帶上開槍、彈至高文興住處並
    將其中1枝槍枝(內含子彈)交予被告黃盈錫，2人於高文興住
    處內均有拿出槍、彈做為恫嚇高文興等被害人之行為，被告
    王志豪自己並未親自手持槍彈，惟仍負責為高文興戴上手銬
    ；被告廖華鵬收受「小鄭」所交付之證件後，且自行找來黃
    駿豐持前揭證件租車供其等共同正犯使用；被告王皓係尚在
    就讀大學之學生，且僅負責駕車同行接應，所佔之角色較輕
    ；及被告紀家穎犯罪後能於審理中直承大部分犯行，被告黃
    盈錫、王皓能於審理中直承犯行，被告王志豪於審理中尚能
    直承大部分犯罪事實，被告廖華鵬於審理中坦承妨害高文興
    自由犯行，惟以前揭情詞矢口否認共同妨害高文興自由犯行
    之態度等一切情狀，就被告5人所犯上開各罪，各量處「紀
    家穎共同犯私行拘禁罪，處有期徒刑六月；...黃盈錫共同
    犯私行拘禁罪，處有期徒刑捌月；又犯共同非法持有手槍罪
    ，處有期徒刑伍年肆月，併科罰金新臺幣壹拾萬元；...廖
    華鵬共同犯私行拘禁罪，處有期徒刑捌月；又共同犯剝奪他
    人行動自由罪，處有期徒刑壹年。...王志豪共同犯私行拘
    禁罪，處有期徒刑捌月；又犯共同非法持有手槍罪，處有期
    徒刑伍年肆月，併科罰金新臺幣壹拾萬元，...王皓共同犯
    私行拘禁罪，處有期徒刑肆月，...；又共同犯剝奪他人行
    動自由罪，處有期徒刑肆月，... 。」並定其應執行刑（被
    告黃盈錫應執行有期徒刑六年二月、被告廖華鵬應執行有期
    徒刑一年六月；被告王志豪應執行有期徒刑五年十月；被告
    王皓應執行有期徒刑六月），並就被告黃盈錫、王志豪所處
    罰金刑部分，均諭知易服勞役之折算標準；就被告王皓部分
    諭知易科罰金之折算標準及就被告5人所處之有期徒刑部分
    均定其應執行之刑，暨就被告王皓部分諭知易科罰金之折算
    標準。又敘明綜核上情認檢察官就被告紀家穎、黃盈錫、廖
    華鵬求處有期徒刑7年，就被告王志豪及王皓均求處有期徒
    刑6年均尚有未合，附此敘明。及扣案上揭具有殺傷力之制
    式手槍2枝（各含彈匣1個）均屬違禁物，均應依刑法第38
    條第1項第1款之規定宣告沒收，扣案之手銬1副係被告黃盈
    錫所有供被告等共同正犯妨害高文興自由所用之物，應依刑
    法第38條第1項第2款規定宣告沒收。至妨害曾昭偉之手銬1
    副，及上揭「小陳」所持之不明手槍1枝(無積極證據足認具
    有殺傷力)既均未扣案，形體不明，復無積極證據足認確屬
    被告等或共同正犯等所有之物，爰均不予宣告沒收。又被告
    紀家穎、黃盈錫所持手槍所擊發之子彈各1顆及經內政部警
    察署刑警察局於鑑驗時所試射之子彈4顆，均已發射，所餘
    殘體均已不具殺傷力，已非屬違禁物，且該6顆子彈既係翁
    奇楠委託被告紀家穎代為保管，自難認係屬被告紀家穎或其
    他被告、共同正犯等人所有之物，是上開彈頭碎片、彈殼亦
    均不予宣告沒收。被告等人上訴意旨或稱量刑過重，或否認
    犯罪，均無理由，應予駁回，並就被告紀家穎部分，與前開
    撤銷改判部分，定其應執行刑。
貳、無罪部分(含不另無罪部分)：
一、公訴意旨另略以：被告廖華鵬、王皓就上開剝奪林俊清、徐
    春銘2人行動自由部分及持有上開具殺傷力之手槍及子彈部
    分，亦均有犯意聯絡與行為分擔，亦為共同正犯，而涉犯槍
    砲彈藥刀械管制條例第7條第4項之未經許可持有制式手槍罪
    、同條例第12條第4項之未經許可持有子彈罪嫌、刑法第302
    條第1項妨害自由罪嫌。
二、按犯罪事實應依證據認定之，無證據不得認定犯罪事實；不
    能證明被告犯罪或其行為不罰者，應諭知無罪之判決，刑事
    訴訟法第154條第2項、第301條第1項分別定有明文。又告訴
    人之告訴，係以使被告受刑事追訴為目的，是其陳述是否與
    事實相符，仍應調查其他證據以資審認。且事實之認定，應
    憑證據，如未能發現相當證據，或證據不足以證明，自不能
    以推測或擬制之方法，以為裁判基礎。且認定犯罪事實所憑
    之證據，雖不以直接證據為限，間接證據亦包括在內；然而
    無論直接或間接證據，其為訴訟上之證明，須於通常一般之
    人均不致有所懷疑，而得確信其為真實之程度者，始得據為
    有罪之認定，最高法院52年臺上字第1300號、40年臺上字第
    86號及76年臺上字第4986號分別著有判例可資參照。又刑事
    訴訟法第161條已於91年2月8日修正公布，修正後同條第1項
    規定：檢察官就被告犯罪事實，應負舉證責任，並指出證明
    之方法。因此，檢察官對於起訴之犯罪事實，應負提出證據
    及說服之實質舉證責任。倘其所提出之證據，不足為被告有
    罪之積極證明，或其闡明之證明方法，無從說服法官以形成
    被告有罪之心證，基於無罪推定之原則，自應為被告無罪判
    決之諭知（最高法院92年臺上字第128號判例意旨參照）。
三、本件公訴人認被告廖華鵬、王皓2人涉有此部分罪嫌，係以
    證人曾昭偉、高文興、徐春銘、林俊清等人於警詢及偵查中
    之證述為其論據。訊據被告廖華鵬、王皓2人均堅決否認有
    此部分犯行，均辯稱：我並未與紀家穎等人同車，更未進入
    高文興住處，也不知紀家穎及黃盈錫有帶上開手槍及子彈至
    現場等語。經查：
(一)被告廖華鵬、王皓2人所辯，核與證人紀家穎、黃盈錫、王
    志豪等人於偵審中證述情節相符，起訴書亦認定被告廖華鵬
    、王皓2人並未與紀家穎等人同車，也未進入高文興住處。
    則被告廖華鵬、王皓等共同正犯原既僅係計劃妨害高文興自
    由，而徐春銘、林俊清當日係高文興打電話請徐春銘、林俊
    清2人至高文興家中乙節，亦據高文興、徐春銘、林俊清於
    審理中結證在卷。參之林俊清於警詢中即證稱：我係於當日
    18時許至高文興家中，嗣徐春銘也至高文興家中等節，益徵
    證人高文興、林俊清於審理中所證非虛。又王皓與廖華鵬之
    車停放位置並非高文興住處門口而係在旁邊一段距離處，業
    據被告王皓、廖華鵬分別供明在卷，並有位置圖1份在卷可
    稽(見警卷第152頁)。準此，被告等共同正犯原既僅係計劃
    要妨害高文興自由，徐春銘、林俊清只是當時偶然適亦在場
    ，即難遽認被告王皓、廖華鵬就徐春銘、林俊清亦在屋內而
    併遭妨害自由乙節有所知悉而具有共同犯意聯絡。
(二)又證人紀家穎於原審法官訊問時雖曾供稱：「(為何這次特
    別要用租車的方式？)希望不要被人發現。」、「(為何押曾
    昭偉的時候不怕？)因為那時候沒有帶槍。」、「(所以這次
    就是因為有槍才刻意租車？)是的。」、「(你知道租車就是
    用假名？)我不知道。我也沒有叫任何人去租車。」、「那
    你的意思就是其他人知道你要回去拿槍？)沒有，我只是說
    要回去拿東西。」、「(為什麼刻意去租車？)可能是因為不
    想讓別人知道。就是因為有帶槍」、「(可是帶槍的事只有
    你、黃盈錫知道，為何有人私下做主意去租車？)廖華鵬說
    要去租2臺車回來，但是他應該不清楚有帶槍的事情，可能
    是恰好。」等語。惟按認定不利於被告之事實，須依積極證
    據，苟積極證據不足為不利於被告事實之認定時，即應為有
    利於被告之認定，更不必有何有利之證據(最高法院30年上
    字第816號判例意旨參照)。查，依證人紀家穎上開所述，其
    顯仍堅稱其他人不知其有回去拿槍等語。且證人紀家穎一再
    證稱：我係因曾昭偉表示高文興有槍我才獨自返回住處拿槍
    ，且未告知其他人，並係於至高文興住處附近要下車時，才
    將槍拿出來交給黃盈錫等語，核與證人黃盈錫所述於99年9
    月21日警詢中證稱：「...到達時是由綽號石頭按門鈴，門
    打開後我與不認識之男子守住1樓門口，另綽號阿嘉(紀家穎
    ) 上2樓尋找高文興，另綽號「阿捲」王志豪隨後也進入屋
    內，...因下車時綽號阿嘉(紀家穎)有拿1個包包給我，我在
    門口有打開來看知道是1把手槍。」於同日偵查中結證稱：
    「...我下車時，紀家穎拿1個包包給我，叫我背著，我覺得
    很重，不知道是何東西，我進去的時候打開才知道是槍。」
    等語；於99年11月2日原審訊問時證稱：「(當天你有無持槍
    ？)有，槍是我下車時紀家穎拿1個包包給我，叫我幫他背，
    我進屋時有打開看，才知道是槍。」等語。證人曾昭偉於本
    院審理中也結證：「從臺中市區到大肚山區○段路程，車上
    沒有人有跟我講話，快下車才有人跟我講話。我不知道是誰
    跟我講話，他簡單問我說錢交給誰，要下車那時候我說高文
    興也有槍。（為何在警察局及偵查中說是在鐵皮屋講的？）
    全部的過程是在鐵皮屋裡面講的。我下車的時候大約有問我
    幾十秒而已，我當時嚇到了。（你為何沒有跟警察及檢察官
    講說你下車前有講高文興有槍？）我那時候忘了。（他們這
    夥人，帶隊的是何人，由何人發號施令？）我不知道，我到
    了高文興他家時，我才看到紀家穎。（還記得是何人在車上
    跟你談現金的分配流程？）我不知道，我當時被矇著。（到
    底你是剛下車在進鐵皮屋之前就講高文興有槍？）我剛下車
    ，有人拉我，問我，約10幾秒，很短暫，問我錢在誰那裡，
    我稱在高文興那裡，當時我被矇著臉。（你說高文興有槍是
    何時講的？）我下車他邊拉我時，講的。然後進到鐵皮屋時
    ，又有人再詳細的問我整個流程。所以我又把錢放在高文興
    那邊，然後高文興有槍的事再講一遍。（所以在鐵皮屋問你
    流程，用點煙器燙你的手指，又打你，把你拷起來，究竟目
    的是否要確認你剛所講的話，或是有其他目的？）是要確認
    我剛下車所講的話。（你剛所言你下車時，頭就被矇住？）
    我上車就被用衣物矇住了。」等語（見本院卷第212至213頁
    ），則依其等所述證詞，並無法確定被告廖華鵬及王皓二人
    事前即知悉被告紀家穎有持槍前往，此外，復查無其他積極
    事證足認被告廖華鵬、王皓2人確有檢察官起訴書所載此部
    分犯行，揆諸首開說明，自難遽以推測其2人就此部分亦有
    犯意聯絡，其等二人此部分犯罪自屬不能證明。
(三)原審因而就被告廖華鵬及王皓二人被訴共同妨害徐春銘、林
    俊清自由部分，因與妨害高文興自由部分具有想像競合犯之
    裁判上一罪關係，不就渠2人此部分犯嫌另為無罪之諭知。
    及就被告廖華鵬、王皓2人共同持有槍、彈部分為無罪之諭
    知，核無不合。檢察官上訴意旨仍執陳詞，為無理由，應予
    駁回。
據上論斷，應依刑事訴訟法第368條、第369條第1項前段、第364
條、第299條第1項前段，槍砲彈藥刀械管制條例第7條第4項、第
12條第4項、第18條第1項，刑法第11條、第28條、第302條第1項
、第62條前段、第55條、第42條第3項、第41條第1項前段、第51
條第5款、第10款前段、第38條第1項第1款、第2款，刑法施行法
第1條之1第1項、第2項前段，判決如主文。
本案經檢察官徐錫祥到庭執行職務。
中    華    民    國  100    年    8    月    16   日
            刑事第七庭   審判長法  官 林 榮 龍
                               法  官 李 秋 娟
                               法  官 黃 仁 松
以上正本證明與原本無異。
如不服本判決應於收受送達後十日內向本院提出上訴書狀，其未
敘述上訴理由者，並得於提起上訴後十日內向本院補提理由書（
均須按他造當事人之人數附繕本）「切勿逕送上級法院」。
                               書記官 林 玉 惠
中    華    民    國  100    年    8    月    16   日
附錄：
一、本判決論罪科刑法條全文：
槍砲彈藥刀械管制條例第7條第4項：
未經許可，持有、寄藏或意圖販賣而陳列第一項所列槍砲、彈藥
者，處五年以上有期徒刑，併科新臺幣一千萬元以下罰金。
槍砲彈藥刀械管制條例第12條第4項：
未經許可，持有、寄藏或意圖販賣而陳列子彈者，處五年以下有
期徒刑，併科新臺幣三百萬元以下罰金。
刑法第302條第1項：
私行拘禁或以其他非法方法，剝奪人之行動自由者，處五年以下
有期徒刑、拘役或三百元以下罰金。
二、刑事妥速審法第9條（原審法院及本院均判決無罪部分）
除前條情形外，第二審法院維持第一審所為無罪判決，提起上訴
之理由，以下列事項為限：
一  判決所適用之法令牴觸憲法。
二  判決違背司法院解釋。
三  判決違背判例。
刑事訴訟法第 377 條至第 379 條、第 393 條第 1 款之規定，
於前項案件之審理，不適用之。